臺灣臺中地方法院民事判決
111年度訴字第348號
原      告  徐品淳  
被      告  程尚洋  
            李本欽  

            廖峟勛  
共      同
訴訟代理人  盧永和律師
複  代理人  張菡容律師
上列當事人間請求損害賠償事件，經本院刑事庭裁定（110年度
附民字第837號）移送前來，本院於民國111年8月19日言詞辯論
終結，判決如下：
    主      文
一、被告應連帶給付原告新臺幣貳拾捌萬貳仟壹佰柒拾伍元，及
    自民國一一○年八月三十一日起至清償日止，按週年利率百
    分之五計算之利息。
二、原告其餘之訴駁回。
三、本判決原告勝訴部分得假執行。但被告如以新臺幣貳拾捌萬
    貳仟壹佰柒拾伍元為原告預供擔保，得免為假執行。
四、原告其餘假執行之聲請駁回。
    事實及理由
一、按訴狀送達後，原告不得將原訴變更或追加他訴。但擴張或
    減縮應受判決事項之聲明者，不在此限，民事訴訟法第255
    條第1項但書第3款定有明文。查原告起訴時原聲明：被告應
    連帶給付原告新臺幣（下同）482萬4,350元，及自起訴狀繕
    本送達翌日起至清償日止，按週年利率5％計算之利息。嗣於
    民國111年8月19日本院言詞辯論期日當庭變更聲明為：被告
    應連帶給付原告70萬2,175元，及自起訴狀繕本送達最後1位
    被告翌日起至清償日止，按週年利率5％計算之利息（見本院
    卷第121頁）。核屬減縮應受判決事項之聲明，揆諸前揭規
    定，應予准許。
二、原告主張：原告與訴外人甲○○間有債務糾紛，甲○○遂夥同被
    告共同基於傷害及強制之意思，於109年10月8日20時35分許
    ，利用原告至臺中市○○區○○路0段00號4樓參加東森直銷說明
    會之際，趁原告進入樓梯間女廁時，甲○○與被告即在該女廁
    門外等候。待原告走出該女廁後，甲○○與被告為達其等以傷
    害原告為手段而強制原告商談處理債務之目的，且為避免他
    人自電梯間進入該樓梯間，乃推由不詳之人（下稱甲男）在
    樓梯間之安全門外把風，並將安全門自外上鎖，被告乙○○、
    丁○○則分別站在安全門內之樓梯處，由甲○○及被告丙○○先、
    後徒手強推原告之身體，再由丙○○繼以腳踢踹原告之身體，
    致原告之頭部撞擊牆壁及地上（下稱系爭事故），並因此受
    有頭部外傷合併腦震盪、左側頭皮挫傷、左髖部、左大腿、
    右前胸壁等肢體多處挫傷之傷害（下合稱系爭傷害）。原告
    因系爭事故受有系爭傷害，已支出醫療費用1萬2,175元。又
    原告因系爭事故導致精神上受有重大痛苦，被告應連帶賠償
    原告精神慰撫金69萬元。爰依民法第184條第1項前段、第18
    5條第1項、第193條第1項、第195條規定，提起本件訴訟等
    語。並聲明：（一）被告應連帶給付原告70萬2,175元，及
    自起訴狀繕本送達最後1位被告翌日起至清償日止，按週年
    利率5％計算之利息。（二）願供擔保，請准宣告假執行。
三、被告則以：被告對原告因系爭事故而支出醫療費用1萬2,175
    元不爭執。但甲○○係因其與原告間有120萬元投資款之債務
    糾紛，始偕同被告與原告發生系爭事故。又原告傷勢多為身
    體挫傷，且被告之經濟、家庭狀況較為困窘，原告請求之精
    神慰撫金實屬過高，請求酌減至40萬元以下。另甲○○已於11
    1年5月2日以23萬元與原告調解成立（臺灣高等法院臺中分
    院111年度上移調字第231號），原告請求被告連帶賠償之金
    額應扣除23萬元等語，資為抗辯。並聲明：（一）原告之訴
    駁回。（二）如受不利之判決，願供擔保請准宣告免為假執
    行。
四、本院使兩造整理並協議簡化爭點如下（見本院卷第108至109
　　頁）：
（一）兩造不爭執之事項：
    1.原告與甲○○間有債務糾紛，甲○○遂偕同被告及甲男共同基
      於傷害及強制之犯意聯絡，於109年10月8日20時35分許，
      利用原告至臺中市○○區○○路0段00號4樓參加東森直銷說明
      會之際，趁原告進入樓梯間女廁時，甲○○與被告即在該女
      廁門外等候。待原告走出該女廁後，甲○○與被告為達其等
      以傷害原告為手段而強制原告商談處理債務之目的，且為
      避免他人自電梯間進入該樓梯間，乃推由甲男在樓梯間之
      安全門外把風，並將安全門自外上鎖。乙○○、丁○○則分別
      站在安全門內之樓梯處，由甲○○、丙○○先、後徒手強推原
      告之身體，再由丙○○繼以腳踢踹原告之身體，致原告之頭
      部撞擊牆壁及地上，並因此受有系爭傷害。甲○○與被告以
      上開方式傷害原告，及短暫妨害原告離去現場之權利，並
      強制原告在前開樓梯間商談處理債務而使其行無義務之事
      。
    2.原告因系爭事故受有系爭傷害，因此支出醫療費用1萬2,1
      75元。
    3.甲○○與原告間有120萬元投資款之債務糾紛。
　　4.甲○○就本件原因事實已於111年5月2日以23萬元與原告調
      解成立（臺灣高等法院臺中分院111年度上移調字第231號
      ）。
（二）兩造爭執之事項：
　　1.原告請求被告連帶賠償精神慰撫金69萬元，是否過高？
　　2.原告請求被告連帶賠償之金額，是否應扣除甲○○已賠償原
      告之23萬元？
五、得心證之理由：
（一）原告請求被告連帶賠償精神慰撫金，以50萬元為適當；逾
      此範圍之請求，則無理由：
　　1.按因故意或過失，不法侵害他人之權利者，負損害賠償責
      任。數人共同不法侵害他人之權利者，連帶負損害賠償責
      任。不法侵害他人之身體、健康、名譽、自由、信用、隱
      私、貞操，或不法侵害其他人格法益而情節重大者，被害
      人雖非財產上之損害，亦得請求賠償相當之金額，民法第
      184條第1項前段、第185條第1項前段、第195條第1項前段
      分別定有明文。又非財產上損害賠償，其核給之標準，固
      與財產上損害之計算不同，但亦應依調查證據所得心證，
      斟酌雙方身分、地位及資力與加害之程度，暨其他各種情
      形，核定相當之數額（最高法院97年度台上字第2095號判
      決意旨參照）。
　　2.被告僅因原告與甲○○有債務糾紛，而受甲○○之邀向原告索
      討債務。然甲○○與被告共4名男性，竟不思以理性方法解
      決原告與甲○○間之紛爭，率爾對原告在樓梯間為上開傷害
      行為，致原告受有系爭傷害。且安全門外還有甲男負責把
      風，原告人身自由亦受限制，無法自由離去，處於被動挨
      打且孤立無援之處境。對於甲○○與被告是否會有其他更激
      烈之攻擊行為，亦惴惴不安。原告並於109年10月8日系爭
      事故發生時經急診住院，至109年10月10日始出院，有林
      新醫院診斷證明書附卷可參（見臺灣臺中地方檢察署110
      年度偵字第9226號卷第87頁），堪認原告之精神確實因為
      被告之傷害行為而受有相當痛苦。
　　3.本院審酌原告自述大學畢業，現職為直銷商，每月所得平
      均約20萬元，經濟狀況小康，須扶養年近80歲母親及16歲
      重度身心障礙子女等語（見本院卷第49頁）；丙○○自述國
      中畢業，目前從事汽車美容工作員，每月薪資約2萬8,000
      元，經濟狀況勉持，須扶養母親及5歲未成年子女等語（
      見本院卷第71頁）；乙○○自述目前擔任外送員，每月薪資
      約3萬5,000元，經濟狀況勉持，須扶養母親及2名子女等
      語（見本院卷第71頁）；丁○○自述高職畢業，目前擔任貨
      車司機，每月薪資約3萬元，經濟狀況勉持，須扶養父母
      親及2名子女等語（見本院卷第71至72頁）。兼衡原告108
      、109年度所得總額分別為138萬5,184元、114萬8,004元
      ，名下有投資2筆，財產現值為25萬元；丙○○108、109年
      度所得總額均為0元，名下有汽車1部，財產現值為0元；
      乙○○108、109年度所得總額分別為30萬6,284元、33萬7,5
      28元，名下無財產；丁○○108、109年度所得總額分別為9,
      600元、11萬3,404元，名下有汽車2部，財產現值為0元等
      情，業經本院職權函查兩造財產所得資料，有稅務電子閘
      門所得、財產調件明細表在卷可稽（見本院卷證物袋）。
      是本院依調查證據所得心證，斟酌兩造身分、地位及資力
      與加害之程度，綜合其他各種情形，認原告請求被告連帶
      賠償精神慰撫金以50萬元為適當。原告逾此範圍之請求，
      難認有據，不應准許。
（二）原告請求被告連帶賠償之金額，應扣除甲○○已賠償原告之
      23萬元：
　　1.按不法侵害他人之身體或健康者，對於被害人因此喪失或
      減少勞動能力或增加生活上之需要時，應負損害賠償責任
      ，民法第193條第1項定有明文。原告主張其因系爭事故受
      有系爭傷害，因此支出醫療費用1萬2,175元為被告所不爭
      執。是原告依民法第193條第1項及第185條第1項規定，請
      求被告連帶賠償醫療費用1萬2,175元，核屬有據。又原告
      得請求被告連帶賠償精神慰撫金50萬元，業如前述，是原
      告得請求被告連帶賠償共51萬2,175元（計算式：1萬2,17
      5元＋50萬元＝51萬2,175元）。
　　2.次按債權人向連帶債務人中之一人免除債務，而無消滅全
      部債務之意思表示者，除該債務人應分擔之部分外，他債
      務人仍不免其責任，民法第276條第1項定有明文。依此規
      定，債務人應分擔部分之免除，仍可發生絕對之效力，亦
      即債權人與連帶債務人中之一人成立和解，如無消滅其他
      債務人連帶賠償債務之意思，而其同意債權人賠償金額超
      過「依法應分擔額」（同法第280條）者，因債權人就該
      連帶債務人應分擔之部分，並無作何免除，對他債務人而
      言，固僅生相對之效力而無上開條項之適用，但其應允債
      權人賠償金額如低於「依法應分擔額」時，該差額部分，
      即因債權人對其應分擔部分之免除而有該條項規定之適用
      ，並對他債務人發生絕對之效力（最高法院110年度台上
      字第118號判決意旨參照）。
　　3.被告、甲○○及甲男均為本件共同侵權之行為人，是被告、
      甲○○及甲男就上開應連帶賠償之金額，內部應平均分擔義
      務，每人為5分之1，每人應分擔10萬2,435元（計算式：5
      1萬2,175元／5＝10萬2,435元）。又原告已與甲○○以23萬元
      調解成立，為兩造所不爭執，已超過甲○○之應分擔額10萬
      2,435元，且原告就此部分並未作何免除，故就超過甲○○
      之應分擔額部分，依民法第276條第1項規定，他債務人仍
      應負其責任。惟甲○○為清償之數額為23萬元，依民法第27
      4條規定，他債務人亦同免責任。則原告請求被告連帶給
      付51萬2,175元，應扣除甲○○已清償之23萬元。是原告得
      請求被告連帶給付28萬2,175元（計算式：51萬2,175元－2
      3萬元＝28萬2,175元）。
六、綜上所述，原告依民法第184條第1項前段、第185條第1項、
    第193條第1項、第195條規定，請求被告連帶給付28萬2,175
    元，及自起訴狀繕本送達最後1位被告翌日即110年8月31日
    （刑事附帶民事起訴狀繕本均於110年8月30日送達被告，見
    附民卷第13至17頁）起至清償日止，按週年利率5％計算之法
    定遲延利息，為有理由，應予准許；逾此範圍之請求，為無
    理由，應予駁回。
七、本判決原告勝訴部分所命被告連帶給付之金額未逾50萬元，
    依民事訴訟法第389條第1項第5款規定，應依職權宣告假執
    行；被告陳明願供擔保聲請宣告免為假執行，核無不合，爰
    依民事訴訟法第392條第2項規定，酌定相當之擔保金額准許
    之。至原告敗訴部分既經駁回，其假執行之聲請失所依附，
    應併予駁回。
八、本件事證已臻明確，兩造其餘攻擊防禦方法及所提證據，經
    本院審酌後，核與判決結果不生影響，爰不逐一論述，併此
    敘明。
九、本件原告提起刑事附帶民事訴訟，經本院刑事庭依刑事訴訟
    法第504條第1項規定裁定移送前來，依同條第2項規定免納
    裁判費，且於本院審理期間，亦未產生其他訴訟費用，故無
    庸為訴訟費用負擔之諭知，附此敘明。
中　　華　　民　　國　　111 　年　　9 　　月　　16　　日
                  民事第四庭  審判長法  官  黃渙文
                                    法  官  林金灶
                                    法  官　董庭誌
正本係照原本作成。
如對本判決上訴，須於判決送達後20日內向本院提出上訴狀（須
附繕本）。如委任律師提起上訴者，應一併繳納上訴審裁判費。
中　　華　　民　　國　　111 　年　　9 　　月　　16　　日
                                    書記官  江慧貞